臺灣士林地方法院民事判決　　　　　　　99年度勞訴字第55號
原　　　告　張娟娟
訴訟代理人　張自立
被　　　告　中華科技大學
法定代理人　田振榮
訴訟代理人　鄭庭壽律師
上列當事人間給付退休金等事件，本院於民國99年12月27日言詞
辯論終結，判決如下：
    主  文
原告之訴及假執行之聲請均駁回。
訴訟費用由原告負擔。
    事  實  及  理  由
一、原告起訴主張：其餘97年3 月1 日至99年3 月31日在被告學
    校擔任女生宿舍輔導員管理員工作，月薪新台幣（下同）3
    萬元。惟原告不論平日或寒暑假每日上班及待命時間均為24
    小時，例假日則必須待命4 至8 小時不等，特殊國定假日早
    上8 時始可離校，但下午6 時前需返回宿舍。待命期間必須
    執行早晚點名、學生門禁管理、宿舍巡察、水電管制及配合
    修繕人員進出。且男生宿舍有二名輔導管理輪流輪值班，男
    女明顯有差別待遇，壓榨被告之勞力。依據一般上班工作，
    均以正常八小時為限，超過八小時應給付加班費。因此，請
    求被告給付原告工作期間之超時加班費共計1,99萬175 元。
    又被告學校並未為原告提撥百分之六之退休金，因此，請求
    被告給付按薪資百分之六計算之退休金4 萬5,000 元。並聲
    明：被告應給付原告2,03萬5,175 元。
二、被告之答辯：原告為被告學校之宿舍指導員，依法私立學校
    之教職員並不適用勞基法。而依據教師法，並無加班費之給
    付項目，原告請求被告給付加班費，依法無據。又關於退休
    金部分，私立學校編制外之教職員不適用勞動基準法，依據
    勞工退休金條例第7 條第2 項規定，得經雇主同意為其辦理
    提繳手續，由各人自願提繳勞工退休金，雇主得自行決定是
    否另行為其提繳。本件原告並未請求被告為其辦理提繳手續
    ，原告亦無陳明自願提繳勞工退休金，故被告無從決定是否
    為其提繳勞工退休金，因此，原告請求給付勞工退休金，亦
    依法無據。
三兩造所不爭執之事項：
  (一)原告是從97年3 月1 日起到99年3 月31日止擔任被告宿舍輔
    導管理員工作，薪水新台幣30,000元，內含薪資新台幣14,6
    60元，專業加給新台幣15,340元。
  (二)被告並沒有為原告依照勞工退休金條例提撥退休金。
四兩造之爭點：
  (一)原告請求超過8 小時以外宿舍待命時間的加班費，其請領依
    據為何？及有無理由？
  (二)被告是否應該依照勞工退休金條例為原告提撥薪資百分之6
    之退休金？如被告依法確實必須為原告提撥而未提撥，原告
    可否請求被告給付應提撥的退休金？
五法院之判斷
  (一)稱僱傭者，謂當事人約定，一方於一定或不定之期限內為他
    方服勞務，他方給付報酬之契約，民法第482 條定有明文。
    是勞動契約本屬於民法規定之僱傭契約，本應依據契約自由
    原則，由勞僱雙方約定勞動條件而訂立契約。惟因勞僱雙方
    之地位多數不平等，因此，訂立勞動基準法，規定包含工作
    時間、最低工資等勞動條件，以調整不平等之勞動契約，此
    觀勞動基準法第1 條規定：「為規定勞動條件最低標準，保
    障勞工權益，加強勞雇關係，促進社會與經濟發展，特制定
    本法；本法未規定者，適用其他法律之規定。雇主與勞工所
    訂勞動條件，不得低於本法所定之最低標準。」可明。惟並
    非所有僱傭契約均受勞動基準法之規範，此觀勞動基準法第
    3 條規定，適用勞動基準之行業為農、林、漁、牧業、礦業
    及土石採取業、製造業、營造業、水電、煤氣業、運輸、倉
    儲及通信業、大眾傳播業、其他經中央主管機關指定之事業
    。故僱傭契約不在勞動基準法第3 條規定之範圍，不受勞動
    基準法最低勞動條件之限制，勞僱雙方之權利及義務則應依
    契約自由原則，由僱傭契約之內容決定之。
  (二)本件原告之行業為私立學校之宿舍輔導員，並非勞動基準法
    第3 條所列之各行業，亦未經中央主管機關指定為適用勞動
    基準法之行業，並非適用勞動基準之行業，此為原告所不爭
    執，亦行政院勞工委員會（87）台勞動字第059605號函附卷
    可參（卷第42頁）。因此，原告與被告間之勞僱關係，其權
    利義務為何，自不受勞動基準法之最低勞動條件之限制，而
    應依據兩造所訂立之契約內容，行使權利履行義務。
  (三)原告在被告學校擔任宿舍輔導員時之工作時間及所領薪水，
    業經原告於任職時同意，有僱用契約書、原告簽名之簽呈及
    女性宿舍輔導員平日上班時間表附卷可參。且原告亦自承於
    工作之始即知悉工作之時間及所受領之報酬。是原告與被告
    既已約定工作之時間及受領之報酬，自應受兩造間契約之拘
    束。原告應依照約定之時間提供勞務，被告應依約定之報酬
    給付薪資。原告另主張其僅應正常工作8 小時，其餘時間為
    超時工作，被告應給付加班費，顯非有據。
  (四)勞工退休金條例第7 條規定：「本條例之適用對象為適用勞
    動基準法之本國籍勞工。但依私立學校法之規定提撥退休準
    備金者，不適用之」故如非適用勞動基準法之勞工，並不適
    用勞工退休金條例。原告擔任之私立學校宿舍輔導員一職，
    並非適用勞動基準法之勞工，依據上開規定並不適用勞工退
    休金條例之規定，其雇主即被告即無為原告提撥退休金之義
    務。且雖行政院勞工委員會函示，如私立學校編制外教師、
    職員不適用勞動基準法，私立學校亦未自訂退休辦法，則應
    比照勞動基準法第2 條之不適用勞動基準法本國籍工作者之
    規定，得經雇主同意為其辦理提繳手續，由各人自願提繳勞
    工退休金，雇主得自行決定是否另為其提繳，有行政院勞工
    委員會94年5 月2 日勞動4 字第0940022455號函在卷可參。
    原告的身份為約僱人員，有被告學校之任職及免職令在卷可
    參。是原告應屬於被告學校編制外之職員，依據上開函示，
    原告並非適用勞工退休條例強制提撥之勞工，故原告如自願
    按勞工退休條例提撥退休金，並需請求雇主為其辦理提繳，
    經雇主同意後，始能提撥上限6 ％之退休金。被告否認原告
    曾經請求被告為其辦理提繳，且亦不同意為原告提繳。是原
    告以被告未按勞工退休金條例為原告提繳退休金，請求原告
    給付退休金，亦屬無據。
  (五)綜上所陳，兩造之僱傭契約並未約定超過8 小時之工作時間
    為超時工作應給付加班費，原告主張其工作超過8 小時部分
    ，被告應給付加班費，難認有據。又原告並非勞工退休條例
    規定之強制提撥退休金之勞工，被告並無義務為其提撥，原
    告主張被告未按照勞工退休金條例為原告提撥退休金，請求
    被告給付退休金，亦屬無據。從而，原告請求被告給付加班
    費及退休金，均無理由，不能准許，應駁回原告之訴。原告
    受敗訴判決，其假執行之聲請即失所依據，應併予駁回。
六訴訟費用負擔之依據：民事訴訟法第78條。
中    華    民    國   100    年    1     月    7     日
                  民事第一庭法  官  黃珮禎
以上正本證明與原本無異。
如對本判決上訴，應於判決送達後20日內向本院提出上訴狀，若
委任律師提起上訴者，應一併繳納上訴審裁判費，否則本院得不
命補正逕行駁回上訴。
中    華    民    國  100     年    1     月    11    日
                              書記官  蔡東晏